【裁判字號】    95,抗,33
【裁判日期】    950117
【裁判案由】    撤銷假扣押
【裁判全文】
臺灣高等法院臺中分院民事裁定            95年度抗字第33號
抗  告  人  甲○○
相  對  人  祭祀公業陳獻南
代  理  人  乙○○
上列當事人間撤銷假扣押事件，抗告人對於民國94年12月15日臺
灣臺中地方法院所為裁定（94年度裁全聲字第744號），提起抗
告，本院裁定如下：
    主  文
抗告駁回。
抗告程序費用由抗告人負擔。
    理  由
一、本件相對人聲請意旨略以：抗告人聲請就伊所有財產於新台
    幣（下同）500萬元之範圍內予以假扣押，嗣經伊聲請並經
    台灣台中地方法院（以下簡稱台中地院）94年9月27日以94
    年度裁全聲字第661號裁定命債權人（即抗告人）應於10日
    內就其欲保全執行之請求向管轄法院起訴，惟抗告人未為，
    爰依民事訴訟法第529條第4項規定，請准予撤銷假扣押裁定
    。
二、抗告人抗告意旨則以：伊已於原法院命限期起訴時，提起請
    求移轉所有權登記之訴，此訴訟仍屬得以確定私權存在而可
    取得給付之確定判決者，依最高法院76年度台抗字第39號裁
    定以觀，不得謂抗告人保全之請求與本案請求非具同一性。
    況抗告人所提之本案訴訟，其訴訟標的係民法第348條第1項
    「物之出賣人，負交付其物於買受人，並使其取得該物所有
    權之義務」之權利，為特定物之給付請求權，其性質具有財
    產上之價值，自屬民事訴訟法第522條第1項所稱得易為金錢
    請求之請求。與聲請假扣押之原因，具有訴訟標的之同一性
    。從而，原裁定認伊之本案請求與所欲保全之金錢債權不符
    ，而撤銷假扣押之裁定，自屬無據，求予廢棄云云。
三、按「本案尚未繫屬者，命假扣押之法院應依債務人之聲請，
    命債權人於一定期間內起訴。」、「債權人不於前項期間內
    起訴者，債務人得聲請命假扣押之法院撤銷假扣押裁定。」
    ，民事訴訟法第529條第1、4項分別定有明文。而此所指之
    起訴，固係如最高法院76年度台抗字第39號裁定稱：指依訴
    訟程序提起訴訟，得以確定私權之存在，而取得確定判決者
    而言。惟此處所規定之「起訴」應指債權人利用此項假扣押
    程序所欲保全強制執行之本案訴訟故債權人起訴所請求之事
    項，須與其聲請假扣押時依同法第525條第1項第2款所表明
    之請求相符，始得謂本案已經起訴，如起訴請求之原因事實
    與原聲請保全之原因事實不相同，即不能認已就其所欲保全
    之請求之本案起訴。本件抗告人向台中地方法院聲請假扣押
    時，係主張案外人陳基勝向相對人購得坐落台中縣神岡鄉○
    ○○段后寮小段第344之9號及345號土地之一部，面積約150
    0坪，嗣陳基勝已於93年12月18日再以5600萬元價格出售予
    伊，約定應將前開土地移轉予伊，伊亦支付面額共1500 萬
    元支票之定金，惟債務人與陳基勝迄未履行，陳基勝亦怠於
    行使，伊得代位行使，且債務人於鈞院轄區外有財產，故聲
    請將債務人之財產在500萬元之範圍內假扣押，並准予轄區
    外執行云云。足見抗告人聲請假扣押所欲保全之請求，應係
    債務不履行之金錢請求權，而非特定物之移轉或交付。惟抗
    告人其後向台中地院起訴，依其訴狀之記載，係請求債務人
    應將坐落台中縣神岡鄉○○○段后寮小段第345之2號土地、
    面積3306平方公尺移轉登記與陳基勝，再由陳基勝移轉登記
    予抗告人，應係本於履行契約請求權及代位權而為請求，兩
    者之訴訟標的之法律關係顯非同一，亦即起訴之原因事實與
    原聲請保全之原因事實並不相同，難謂所欲保全之請求之本
    票，業已起訴。相對人依民事訴訟法第529條第2項規定聲請
    撤銷假扣押裁定，應為法之所許。原裁定予以撤銷假扣押裁
    定，於法尚無違誤，抗告意旨仍執前詞指摘原裁定不當，求
    予廢棄，即非有理由，應予駁回。
四、據上論結，本件抗告為無理由，依民事訴訟法第495條之1、
    第449條第1項、第95條、第78條，裁定如主文。
中    華    民    國    95    年    1     月    17    日
                    民事第七庭審判長法  官  袁再興
                                    法  官  陳賢慧
                                    法  官  吳惠郁
以上正本係照原本作成。
如不服本裁定應於送達後十日內向本院提出抗告狀，並繳納抗告
費新臺幣1,000元。
                                    書記官  柯孟伶
中    華    民    國    95    年    1     月    19    日
                                                      Ｂ


司法院資訊處製作；財團法人民間司法改革基金會備份。
